【裁判字號】    98,交抗,2238
【裁判日期】    980930
【裁判案由】    違反道路交通管理處罰條例
【裁判全文】
臺灣高等法院交通事件裁定            98年度交抗字第2238號
抗  告  人
即受處分人  甲○○
上列抗告人因違反道路交通管理處罰條例案件，不服臺灣桃園地
方法院，中華民國98年8 月27日所為裁定（98年度交聲字第1374
號，原處分案號：交通部公路總局新竹區監理所中壢監理站壢監
裁字第裁53-CO0000000號），提起抗告，本院裁定如下：
    主  文
原裁定撤銷，發回臺灣桃園地方法院。
    理  由
一、原裁定意旨略以：本件異議人即受處分人於民國（下同）97
    年12月27日下午1時32分許，騎乘車號LM8-005號重型機車，
    沿臺北縣中和市○○路往新店方向行駛，於行經設有燈光號
    誌管制之景平路與安平路交岔路口（即景平路251 號前），
    因該號誌為紅燈，異議人仍騎車直行通過該路口，經臺北縣
    政府警察局中和分局警員依道路交通管理處罰條例第53條第
    1 項規定，當場拍照採證後掣單逕予舉發，異議人於應到案
    日期98年2月7日前向原處分機關中壢監理站陳述意見，經原
    處分機關調查事實無訛，乃依違反道路交通管理處罰條例第
    53條第1 項及道路交通管理事件統一裁罰基準表之規定，裁
    處異議人罰鍰新台幣（下同）1,800 元，並依同條例第63條
    規定記違規點數3 點乙節，有臺北縣政府警察局98年1月8日
    北縣警交字第CO0000000 號舉發違反道路交通事件通知單、
    中壢監理站壢監裁字第裁53-CO0000000號裁決書各1 份及舉
    發照片4 幀在卷可稽，觀諸異議人所提交通違規案件陳述書
    、聲明異議書意旨可知，異議人對此並不爭執。是異議人確
    有於上揭時地景平路與安平路交岔路口之景平路行向號誌仍
    為紅燈時，騎乘機車直行通過該交岔路口之違規行為，洵堪
    認定。次查，行車管制號誌燈面中各鏡面之排列方式，得以
    橫排或縱排安裝之，橫排者由左至右，依次為圓形紅燈，圓
    形黃燈，左轉箭頭綠燈，圓形綠燈，直行箭頭綠燈，右轉箭
    頭綠燈，道路交通標誌標線號誌設置規則第203條第1 項第1
    款定有明文，是以行車管制號誌之設計有其固定格式，實不
    可能有所謂一個鏡面同時有一半紅燈、一半黃燈之設計，此
    為至明之理。況本件異議人為警舉發之違規時間，當時該景
    平路行向號誌係全亮紅燈乙節，業經臺北縣政府警察局中和
    第一分局98年5 月20日北縣警中一交字第0980026972號函覆
    異議人及原處分機關明確，並有上揭函覆內容附卷可參。經
    觀諸本件採證照片所拍攝之景平路行向號誌之「紅燈」情形
    可知，該燈號應為「全亮紅燈」無疑，惟異議人所指「一半
    紅燈，一半黃燈」云云，應係採證照片拍攝時之光線影響及
    該照片經沖洗時之色調誤差所致甚明。綜上足認，異議人於
    上揭違規時地，確有騎機車「闖紅燈」之事實存在，足堪認
    定。至舉發機關依據採證照片認定其上述違規行為，逕予舉
    發，並移送原處分機關調查，並無違法不當之情事存在，異
    議人仍執前詞置辯，尚屬無據，應不予採認。綜上所述，原
    處分機關認定異議人有前述違規情事，而依道路交通管理處
    罰條例第53條第1 項規定，就異議人所涉「駕車行經有燈光
    號誌管制之交岔路口闖紅燈」之違規行為，裁處罰鍰 1,800
    元，並依同條例第63條第1項記違規點數3點乙節，尚屬合法
    妥適，核無違誤，本件異議人之異議為無理由，應予駁回。
二、抗告意旨略以：原審未傳抗告人到庭，且遽以公務員之公法
    上行為具有公信力，而推定警員掣單舉發交通違規事實之行
    政處分為真正，並未確實調查清楚。又就抗告人戶籍住址實
    為「桃園縣龍潭鄉○○路○○段277 號」，原裁定何以記載
    抗告人住址為「桃園縣中壢市○○街336 號」？另就抗告人
    質疑採證照片上「一個鏡面一半紅燈，一半黃燈」之情形，
    僅說明係相片拍攝之光線影嚮及相片經沖洗時之色調誤差所
    致，亦有未合，爰請求撤銷原裁定等語。
三、經查：
  (一)按道路交通管理處罰條例科處行政罰事件，依據公法爭議之
    舉證責任分配法則，應先由行政機關就其業已履踐相關正當
    法律程序，以及人民應受處罰之客觀違反法令行為，負證明
    之責，受處分人就行政機關已為相當證明之前開事項，若主
    張欠缺主觀歸責條件或為其他抗辯，亦須就其所辯提出反證
    。行政機關對於前開應為舉證事項，得以執行查察取締勤務
    人員，依據調查人證之程序，使就親歷事實提供不可替代之
    證明方法。又交通法庭就聲明異議之案件，必要時，得訊問
    受處分人及其他關係人，並得傳喚證人，命行鑑定，實施勘
    驗，道路交通案件處理辦法第16條亦定有明文。
  (二)本件抗告人即受處分人雖不爭執於上揭時間，騎乘車牌號碼
    LM8-005 號重型機車，沿臺北縣中和市○○路往新店方向行
    駛，行經設有燈光號誌管制之景平路與安平路交岔路口（即
    景平路251 號前），惟其提出於原審之聲明異議狀已載明，
    舉發單上先將其姓名誤記為「李興」，且該路段交通號誌由
    黃燈變紅燈時有二種顏色，一半紅燈、一半黃燈，並非全亮
    紅燈，顯見舉發單位並未調查清楚，本件舉發通知單上所載
    違規事實與實際情形不符，並檢附舉發違反道路交通事件通
    知單、陳情案件通知單、採證照片4 幀及臺北縣政府警察局
    中和第一分局函等為據，可見本件抗告人自始即爭執執勤員
    警之舉發有誤。而依抗告人所附舉證照片顯示之交通號誌，
    似有「一半黃燈一半紅燈」之情，則抗告人通過前開路口時
    之號誌究顯示為何，及該處交通號誌是否確有故障瑕疵等節
    ，均有未明，本件既係由臺北縣政府警察局中和分局警員親
    眼目睹當場拍照採證後掣單舉發，此有前開中和分局函可憑
    （見原審卷第26頁），尚非不得由執行查察取締勤務人員出
    庭，依據調查人證之程序，使就親歷事實提供說明，以兼顧
    程序之正義及發現實質之真實。原審既未傳喚舉發員警具結
    作證，且未予抗告人到場表示意見之機會，僅依原舉發警察
    機關之書函說明，遽為對抗告人不利之認定，逕將抗告人之
    聲明異議駁回，殊嫌速斷。抗告人執此為由，指摘原裁定不
    當，為有理由，並為兼顧審級利益，爰將原裁定撤銷，發回
    原審法院，期詳為調查後，另為適法之處置，以昭折服。
據上論斷，應依道路交通案件處理辦法第26條、刑事訴訟法第41
3條，裁定如主文。
中    華    民    國    98    年    9     月    30    日
                  刑事第十庭    審判長法  官 楊炳禎
                                      法  官 黃斯偉
                                      法  官 李春地
以上正本證明與原本無異。
不得再抗告。
                                      書記官 蘇秋
中    華    民    國    98    年    10    月    1     日


司法院資訊處製作；財團法人民間司法改革基金會備份。
